臺灣臺中地方法院民事判決　94年度訴字第938號
原　　　告　乙○○
　　　　　　　　　　　　八號
訴訟代理人　沈朝江律師
被　　　告　甲○○
　　　　　　　　　　　　六號
當事人間協同辦理刪除登記事件，本院於民國94年11月11日言詞
辯論終結，判決如下：
    主      文
被告應協同原告向台中縣政府辦理台中縣政府民國七十八年建管
使字第一七六０號使用執照（即被告所有坐落台中縣潭子鄉○○
○段大埔厝小段四二０建號，門牌號碼台中縣潭子鄉○○路○段
三三六號農舍）所記載超出建蔽率部分之配合耕地（即原告所有
坐落台中縣潭子鄉○○○段大埔厝小段第一五三之七地號、地目
建、面積一一四平方公尺之土地）之刪除登記。
訴訟費用由被告負擔。
    事實及理由
壹、聲明：
  一、原告方面：如主文所示。
  二、被告方面：原告之訴駁回。
貳、陳述：
  一、原告方面：
    (一)原告之父陳朝松為陳啟端之長子，被告甲○○為陳啟端之
      次子，陳啟端早年在其所有坐落台中縣大埔厝段大埔厝小
      段153之3地號土地上，興建門牌號碼分別為潭子鄉○○路
      ○段346號及348號房屋，其中348號房屋（坐落於分割後同
      段153之7地號建地）因長子陳朝松已成家，乃交給陳朝松
      使用；另被告成家後，陳啟端於民國（下同）72年間在上
      開二棟房屋之右側，興建門牌號碼為潭子鄉○○路○段346
      之1號未辦理保存登記房屋，交給被告使用，被告於76年
      間將該房屋作為金宗鐵工廠使用，嗣因空間不敷使用，被
      告再於78年間徵得陳啟端之同意，興建台中縣大埔厝段大
      埔厝小段420建號即門牌號碼為潭子鄉○○路○段336號農
      舍（坐落於分割後同段153之12地號土地），該農舍之78
      年3月建管使字第1760 號使用執照記載之建蔽為台中縣大
      埔厝段大埔厝小段153之3地號全部土地。
    (二)嗣於92年12月間，陳朝松徵得陳啟端之同意後委託廖昭民
      代書，將上開346號及348號房屋坐落之基地，自台中縣大
      埔厝段大埔厝小段153之3地號土地分割出，而為同段153
      之7地號、面積130平方公尺之建地，陳朝松於92 年2月27
      日以贈與原告為由登記為原告所有。後於93年11月間，因
      陳啟端為糖尿病重症患者，目前居住在潭子鄉療養院，無
      法行動及言語，乃在陳啟端之妻陳巫甘之見證下，會同全
      部子女即長子陳朝松、次子甲○○、三子陳朝清、四子陳
      朝海及長女陳阿蘭等人之同意，委託林崑鐘代書，將153
      之3地號土地分割為153之3、之8、之9、之10、之11、之
      12、之13、之14等八筆土地，分配辦理移轉登記予各子女
      。
    (三)查兩造另案拆屋還地事件，業於94年8月3日經本院豐原簡
      易庭民事調解處調解成立（94年度豐簡移調字第54號），
      原告願將系爭153之7地號建地其中面積16平方公尺土地出
      售予被告，辦理所有權移轉登記後，系爭153之7地號建地
      面積由原130平方公尺減縮為114平方公尺。系爭153之7地
      號建地在未分割及變更地目前為153之3地號土地面積之內
      ，而為420建號之建築基地地號之一。按領有使用執照之
      農舍，其超出建蔽率部分之配合耕地，經解除套繪，應依
      建築法變更使用執照時，若該使用執照之部分土地，非屬
      申請人所有，自應檢附該部分土地所有權人之同意書，此
      有內政部94年5月9日內授營建管字第0940005572號函覆可
      稽，現原告擬在系爭153之7地號建地重新建築樓房，向台
      中縣政府申請建造執照，因而不准，原告乃商請被告向主
      管台中縣政府申請辦理該使用執照已記載多出建蔽率部分
      之配合系爭土地，為被告所拒絕，惟被告農舍以其所有15
      3之12地號土地即已足夠建蔽率使用，不需使用原告現所
      有153之7地號建地，故有刪除之必要，被告拒絕協同辦理
      刪除，致妨害原告所有權之行使，為此，原告爰依民法第
      767條之規定提起本訴請求除去之。
    (四)證據：提出台中縣潭子鄉○○○段大埔厝小段153之3、之
      7 、之8、之9、之10、之11、之12、之13、之14土地登記
      謄本及同段420建號建物登記謄本正本各1件、本院豐原簡
      易庭民事調解處94年度豐簡移調字第54號調解筆錄及土地
      複丈成果圖影本各1件、94年10月台中縣潭子鄉○○○段
      大埔厝小段153之7地號土地登記謄本正本1件、內政部函
      文影本1件為證。
  二、被告方面：
    (一)本件就辦理塗銷建蔽率登記部分，原告未與被告協調過，
      被告無從配合，且被告從未阻止原告辦理塗銷。
    (二)兩造尚有其他糾紛，本件就原告請求刪除建蔽率部分，原
      告應要補償被告，被告始願和解。
參、本院判斷：
  一、按民法第767條中段規定：「所有人‧‧‧對於妨害其所
      有權者，得請求除去之。」故所有人於其所有權之圓滿狀
      態，被他人以占有以外之方法妨害時，對於妨害人得請求
      除去之。所謂「妨害」者，乃指占有以外之方法，侵害所
      有權或阻礙所有人之圓滿行使其所有權之行為或事實均屬
      之，亦即，該所有權之現在事實狀態與其本來應有之狀態
      ，不相一致。次按領有使用執照之農舍，其超出建蔽率部
      分之配合耕地，經解除套繪，應依建築法變更使用執照之
      程序將該筆耕地自使用執照予以刪除，又依規定申請變更
      使用執照時，若該使用執照之部分土地，非屬申請人所有
      ，自應檢附該部分土地所有權人之同意書，此有內政部94
      年5月9日內授營建管字第0940005572號函覆可稽。
  二、原告所主張上開事實，已為被告所不爭執，復據原告提出
      台中縣潭子鄉○○○段大埔厝小段153之3、之7、之8、之
      9、之10、之11、之12、之13、之14土地登記謄本及同段
      420建號建物登記謄本正本各1件、本院豐原簡易庭民事調
      解處94年度豐簡移調字第54號調解筆錄及土地複丈成果圖
      影本各1件、94年10月台中縣潭子鄉○○○段大埔厝小段
      153之7地號土地登記謄本正本1件、內政部函文影本1件為
      證，自堪信為真實。
  三、本件原告擬在系爭153之7地號建地重新建築樓房，於向台
      中縣政府申請建造執照，因系爭153之7地號土地，於台中
      縣政府78年建管使字第1760號使用執照之記載上，業已充
      當被告所有上開農舍之基地（建蔽率部分）之故，使得原
      告無法申請取得系爭153之7地號土地之建造執照，如此一
      來，原告就系爭土地之所有權乃存在著無法圓滿行使之狀
      態，依首揭說明，原告自得請求被告協同除去該妨害狀態
      。亦即，原告自得請求被告協同辦理變更78年建管使字第
      1760號之使用執照，將該使用執照上所記載超出建蔽率部
      分之配合耕地（即原告所有坐落台中縣潭子鄉○○○段大
      埔厝小段第一五三之七地號）予以刪除。
  四、從而，原告依民法第767條中段有關所有權人除去妨害請
      求權之規定，起訴請求被告協同原告向台中縣政府辦理台
      中縣政府78年建管使字第1760號使用執照（即被告所有坐
      落台中縣潭子鄉○○○段大埔厝小段420建號，門牌號碼
      台中縣潭子鄉○○路○段336號農舍）所記載超出建蔽率
      部分之配合耕地（即原告所有坐落台中縣潭子鄉○○○段
      大埔厝小段第153之7地號、地目建、面積114平方公尺之
      土地）之刪除登記，洵屬有據，應予准許。
肆、據上論結，本件原告之訴為有理由，依民事訴訟法第78條之
    規定，判決如主文。
中　　華　　民　　國　　94　　年　　11　　月　　25　　日
                  民事第三庭    法  官  李 悌 愷
上正本係照原本作成。。
如對本判決上訴，須於判決送達後20日內向本院提出上訴狀。
中　　華　　民　　國　　94　　年　　11　　月　　25　　日
                                書記官
